臺灣士林地方法院刑事判決　　　　　　100年度簡上字第214號
上　訴　人　臺灣士林地方法院檢察署檢察官
被　　　告　孫德岫
上列上訴人因被告違反毒品危害防制條例案件，不服本院刑事庭
中華民國100 年8 月31日100 年度審簡字第976 號第一審簡易判
決（原起訴案號：100 年度毒偵字第1144號），提起上訴，本院
管轄之第二審合議庭判決如下：
    主  文
原判決撤銷。
孫德岫施用第二級毒品，累犯，處有期徒刑伍月，如易科罰金，
以新台幣壹仟元折算壹日。扣案之第二級毒品甲基安非他命（驗
餘淨重零點零捌伍公克）沒收銷燬之；上開毒品之包裝袋壹只
，沒收之。
    事  實
一、孫德岫前因施用毒品案件，經觀察、勒戒後，因認無繼續施
    用毒品之傾向，於民國89年2 月25日執行完畢釋放，並經臺
    灣臺北地方法院檢察署檢察官以89年度偵緝字第239 號不起
    訴處分；次因於觀察、勒戒執行完畢釋放後後5 年內施用第
    二級毒品案件，經觀察、勒戒後，因認有繼續施用毒品之傾
    向，經臺灣臺北地方法院以90年度毒聲字第1383號裁定令入
    戒治處所強制戒治，於91年2 月20日因停止戒治出監，嗣因
    期滿未經撤銷停止戒治，於91年6 月18日執行完畢，並因同
    案經前開檢察署檢察官以90年度毒偵字第1197號聲請以簡易
    判決處刑，由臺灣臺北地方法院以90年度簡字第2287號判決
    判處有期徒刑6 月確定；另因偽造貨幣案件，經臺灣臺北地
    方法院以89年度訴字第1276號判決判處有期徒刑3 年2 月，
    並由臺灣高等法院及最高法院分別以90年度上訴字第1229號
    及90年度台上字第5527號判決駁回上訴確定；又因搶奪案件
    ，經臺灣臺北地方法院以91年度訴字第102 號判決判處有期
    徒刑10月確定，並由臺灣臺北地方法院就上開判決所科之刑
    ，以93年度聲字第404 號裁定定應執行有期徒刑4 年2 月，
    於94年2 月3 日假釋出監，嗣因保護管束期滿未經撤銷假釋
    ，未執行之刑以已執行論，於95年3 月22日執行完畢。復因
    施用第二級毒品案件，經臺灣臺北地方法院以95年度簡字第
    1154號判決判處有期徒刑5 月確定，於96年3 月2 日因縮刑
    期滿執行完畢。再因2 次施用第二級毒品案件，經臺灣臺北
    地方法院以96年度簡字第2663號、100 年度易字第904 號判
    決分別判處有期徒刑6 月、8 月確定（均尚未執行完畢）；
    另因施用第二級毒品案件，經臺灣臺北地方法院以100 年度
    易字第2129號判決判處有期徒刑8 月，並由臺灣高等法院以
    100 年度上易字第2009號判決駁回上訴確定（尚未執行完畢
    ）。
二、詎孫德岫仍未戒除毒癮惡習，於100 年6 月2 日上午6 時許
    ，在友人位於臺北市○○區○○街住處，以將第二級毒品甲
    基安非他命置放於玻璃球內，下以火燒烤後，吸食所生煙霧
    之方式，施用第二級毒品。嗣其於同日上午8 時許，在臺北
    市○○區○○街1 段145 巷底，因形跡可疑為警盤查，其遂
    於上開施用毒品之犯行為警查悉前，主動向警坦承犯行，並
    將其持有之第二級毒品甲基安非他命1 包（淨重0.0448公克
    ，驗餘淨重0.0385公克）交予警方，而願接受裁判，另經警
    採集其尿液檢體送驗後查獲。
三、案經臺北市政府警察局南港分局報請臺灣士林地方法院檢察
    署檢察官偵查起訴。
    理  由
壹、證據能力部分
一、按被告以外之人於審判外之言詞或書面陳述，除法律有規定
    者外，不得作為證據；又被告以外之人於審判外之陳述，雖
    不符合刑事訴訟法第159 條之1 至第159 條之4 之規定，而
    經當事人於審判程序同意作為證據，法院審酌該言詞陳述或
    書面陳述作成時之情況，認為適當者，亦得為證據，而當事
    人、代理人或辯護人於法院調查證據時，知有上開不得為證
    據之情形，而未於言詞辯論終結前聲明異議者，視有前項之
    同意，刑事訴訟法第159 條第1 項及第159 條之5 分別定有
    明文。本件卷附之臺北市政府警察局南港分局搜索經過及結
    果陳報書，雖為查獲警員於審判外之書面陳述，然經本院於
    審判程序提示予被告孫德岫並告以要旨，經被告表示無意見
    ，且未聲明異議，又本院審酌上開陳報書之內容，係警員就
    本案查獲經過所為描述性記錄，非屬主觀意見之陳述，就此
    審判外書面陳述作成時之情況，應認為適當，依前揭法條意
    旨，得援為本案證據。
二、次按現行刑事訴訟法關於「鑑定」之規定，除選任自然人充
    當鑑定人外，另設有囑託機關鑑定制度，依同法第198 條、
    第208 條之規定，不論鑑定人或鑑定機關、團體，固均應由
    法院、審判長、受命法官或檢察官視具體個案之需要而為選
    任、囑託，並依同法第206 條之規定，提出言詞或書面報告
    ，始符合同法第159 條第1 項所定得作為證據之「法律有規
    定」之情形，否則所為之鑑定，仍屬傳聞證據。然於司法警
    察機關調查中之案件，為因應實務上，或因量大、或有急迫
    之現實需求，併例行性當然有鑑定之必要者，例如毒品之種
    類與成分、尿液之毒品反應，或者槍、彈有無殺傷力等鑑定
    ，基於檢察一體原則，得由該管檢察長對於轄區內之案件，
    以事前概括選任鑑定人或囑託鑑定機關、團體之方式，俾便
    轄區內之司法警察官、司法警察對於調查中之此類案件，得
    即時送請先前已選任之鑑定人或囑託之鑑定機關、團體實施
    鑑定，以求時效（法務部92年9 月1 日法檢字第0920035083
    號函參照，刊載於法務部公報第312 期），此種由檢察機關
    概括選任鑑定人或概括囑託鑑定機關、團體，再轉知司法警
    察官、司法警察於調查犯罪時參考辦理之作為，法無明文禁
    止，係為因應現行刑事訴訟法增訂傳聞法則及其例外規定之
    實務運作而為。則經由司法警察官、司法警察依檢察官所概
    括選任之鑑定人或囑託鑑定機關、團體所為之鑑定結果，與
    檢察官選任或囑託為鑑定者，性質上並無差異，同具有證據
    能力（最高法院100 年度台上字第3926號判決可資參照）。
    本件查獲單位即臺北市政府警察局南港分局就被告之尿液檢
    體及扣案之毒品，依上開規定分別送請臺灣尖端先進生技醫
    藥股份有限公司及慈濟大學濫用藥物檢驗中心鑑定有無毒品
    反應及成分，並由上開公司及檢驗中心依鑑定結果作成檢驗
    報告及鑑定書，參酌上開所述，該等檢驗報告及鑑定書自有
    證據能力。
貳、事實認定部分
    上開事實，業據被告於警詢、偵查及原審、本院審理時坦承
    不諱，且被告為警採集之尿液檢體經送臺灣尖端先進生技醫
    藥股份有限公司檢驗，確呈安非他命類之陽性檢驗結果，此
    有該公司100 年6 月15日出具之濫用藥物檢驗報告及臺北市
    政府警察局偵辦毒品案件尿液檢體委驗單附卷可稽；又扣案
    之白色結晶體1 包（淨重0.0448公克，其中0.0063公克經鑑
    定用罄，驗餘淨重0.0385公克），經鑑定後，含有第二級毒
    品甲基安非他命之成分，此有慈濟大學濫用藥物檢驗中心鑑
    定書在卷供參，另有扣案毒品之照片可佐，足認被告之自白
    與事實相符，事證明確，被告之犯行應堪認定。
、法律適用部分
一、按毒品危害防制條例於92年7 月9 日修正公布，自93年1 月
    9 日施行，其中第20條、第23條將施用毒品之刑事處遇程序
    ，區分為「初犯」、「5 年內再犯」及「5 年後再犯」，依
    其立法理由之說明：「初犯」，經觀察、勒戒或強制戒治後
    ，應為不起訴處分或不付審理之裁定；經觀察、勒戒或強制
    戒治執行完畢釋放後，「5 年內再犯」者，因其再犯率甚高
    ，原實施之觀察、勒戒及強制戒治既已無法收其實效，爰依
    法追訴或裁定交付審理，至於經觀察、勒戒或強制戒治執行
    完畢釋放後，「5 年後再犯」者，前所實施之觀察、勒戒或
    強制戒治已足以遮斷其施用毒品之毒癮，為期自新及協助其
    斷除毒癮，仍適用「初犯」之規定，先經觀察、勒戒或強制
    戒治之程序，從而，僅限於「初犯」及「5 年後再犯」2 種
    情形，始應先經觀察、勒戒或強制戒治程序，倘被告於5 年
    內已再犯，經依法執行觀察、勒戒、強制戒治或追訴處罰，
    縱其第3 次（或第3 次以上）再度施用毒品之時間，在初犯
    經觀察、勒戒或強制戒治執行完畢釋放5 年以後，已不合於
    「5 年後再犯」之規定，且因已於「5 年內再犯」，顯見其
    再犯率甚高，原實施觀察、勒戒或強制戒治，已無法收其實
    效，應依該條例第10條處罰（最高法院95年第7 次、97年第
    5 次刑事庭會議決議、98年度台非字第211 號、99年度台非
    字第277 號判決可資參照）。本件被告前因施用毒品案件，
    經觀察、勒戒後，因認無繼續施用毒品之傾向，於89年2 月
    25日執行完畢釋放，並經前開檢察署檢察官以89年度偵緝字
    第239 號不起訴處分；次因於觀察、勒戒執行完畢釋放後5
    年內施用第二級毒品案件，經觀察、勒戒後，因認有繼續施
    用毒品之傾向，經臺灣臺北地方法院以90年度毒聲字第1383
    號裁定令入戒治處所強制戒治，於91年2 月20日因停止戒治
    出監，嗣因期滿未經撤銷停止戒治，於91年6 月18日執行完
    畢，並因同案經前開檢察署檢察官以90年度毒偵字第1197號
    聲請以簡易判決處刑，臺灣臺北地方法院以90年度簡字第
    2287號判決判處有期徒刑6 月確定，此有臺灣高等法院被告
    前案紀錄表在卷可稽，是被告於所受觀察、勒戒執行完畢釋
    放後5 年內已再犯，且經依法追訴處罰，足認原實施觀察、
    勒戒無法收其實效，縱被告本次犯行係於所受觀察、勒戒執
    行完畢釋放後5 年後所為，揆諸首揭說明，仍不合於毒品危
    害防制條例第20條第3 項規定之「5 年後再犯」，且因被告
    係於「5 年內再犯」，顯見其再犯率甚高，即應依法處罰。
二、核被告所為，係犯毒品危害防制條例第10條第2 項之施用第
    二級毒品罪。被告持有第二級毒品甲基安非他命以供施用，
    持有之低度行為應為施用之高度行為所吸收，不另論罪。
三、被告曾受如事實欄所載之徒刑執行完畢，此有臺灣高等法院
    被告前案紀錄表在卷可稽，其受徒刑之執行完畢後，再為本
    件施用毒品之犯行，係於5 年以內故意再犯有期徒刑以上之
    罪，為累犯，應依刑法第47條第1 項之規定加重其刑。
四、又按對於未發覺之罪自首而受裁判者，得減輕其刑，刑法第
    62條前段定有明文。本件證人即臺北市政府警察局南港分局
    舊莊派出所警員洪真孝於本院審理時，到庭證稱其於100 年
    6 月2 日上午8 時許，在臺北市○○區○○街1 段145 巷口
    ，執行路檢勤務，見被告背負1 只大型黑色背包獨自步行於
    距其約50公尺之路段，因當時附近竊案頻傳，其認為被告形
    跡可疑，遂朝被告方向步行上前，被告見狀即轉身逃逸，其
    遂騎乘警用機車在後追趕，嗣被告在臺北市○○區○○街1
    段145 巷底處自行滑倒，其即上前詢問被告逃跑原因，被告
    自稱為通緝犯，其要求被告提供身分證字號以供查核，然因
    被告無法提供，其遂命被告提出身分證件，被告自行打開1
    只黑色小型皮包翻閱證件時，其見皮包內放有夾鍊袋1 只，
    即詢問內為何物，被告坦承為安非他命後，將該包毒品交出
    ，其遂將被告帶回警局，被告製作警詢筆錄時，即坦承於前
    揭時、地施用第二級毒品等情，並有被告警詢筆錄、臺北市
    政府警察局南港分局搜索經過及結果陳報書附卷可稽，足認
    被告於前開時、地，因行跡可疑遭警攔查，其於上述施用毒
    品之犯行為警查悉前，主動向警坦承犯罪，並將其持有之第
    二級毒品甲基安非他命1 包交予警方，而願接受裁判，應該
    當自首之要件，因被告已有悔悟之心，爰依刑法第62條前段
    之規定減輕其刑，並先加後減之。
五、原審認被告犯行明確，依刑事訴訟法第449 條第2 項、第3
    項、第454 條第2 項、第450 條第1 項，毒品危害防制條例
    第10條第2 項、第18條第1 項前段，刑法第11條前段、第47
    條第1 項、第41條第1 項前段、第38條第1 項第2 款，判處
    被告有期徒刑6 月，如易科罰金，以新台幣1,000 元折算1
    日，並就扣案之毒品及毒品包裝袋分別諭知沒收銷燬及沒收
    ，固非無見；惟被告係於警方查悉其所為本次施用毒品之犯
    行前，主動向警坦承犯行，並願接受裁判，應該當自首之要
    件，已如前述，原審漏未論以自首，尚非有當。至於檢察官
    雖以被告前因施用第二級毒品案件，經法院判處有期徒刑5
    月及6 月，仍不知悔改再犯本案，且屬累犯，原審僅判處有
    期徒刑6 月，不足收警惕之效，請求撤銷原判決等情提起上
    訴；然量刑之輕重，屬實體法上賦予事實審法院得依職權裁
    量之事項，苟以行為人之責任為基礎，且已斟酌刑法第57條
    各款所列情狀而為刑之量定，亦無逾越法定刑度或濫用自由
    裁量權限情事，即不容任意指為違法（最高法院75年台上字
    第7033號判例、100 年度台上字第507 號判決可資參照），
    原審量刑時，已依刑法第57條之規定審酌各項情狀，且所定
    刑度未逾越法定刑度，復未濫用裁量權，參酌上開所述，即
    難謂有何違法之處，是檢察官以前詞提起上訴為無理由，惟
    原判決既有上開可議之處，自應由本院予以撤銷改判。
六、爰審酌被告經觀察、勒戒及強制戒治，並屢經刑罰矯治後，
    竟未戒除毒癮之惡習，而再三施用毒品，顯認缺乏戒斷決心
    ，然其所為施用毒品之犯行，僅屬戕害自身之行為，未侵犯
    其他法益，且其於警詢、偵查及原審、本院審理時均坦認犯
    行，犯後態度尚屬良好等一切情狀，認檢察官具體求處有期
    徒刑10月，尚屬過重，而量處如主文所示之刑，並諭知易科
    罰金之折算標準。
七、再按查獲之第一、二級毒品，不問屬於犯人與否，均沒收銷
    燬之，毒品危害防制條例第18條第1 項前段定有明文。本件
    扣案之第二級毒品甲基安非他命（驗餘淨重0.0385公克），
    應依上開規定沒收銷燬之；上開毒品之包裝袋1 只，係被告
    所有供持有第二級毒品犯罪所用之物，應依刑法第38條第1
    項第2 款之規定宣告沒收之。
據上論斷，應依刑事訴訟法第455 條之1 第1 項、第3 項、第
369 條第1 項前段、第364 條、第299 條第1 項前段，毒品危害
防制條例第10條第2 項、第23條第2 項、第18條第1 項前段，刑
法第11條前段、第47條第1 項、第62條前段、第41條第1 項前段
、第38條第1 項第2 款，判決如主文。
本案經檢察官陳雅瑩到庭執行職務。
中    華    民    國   100    年    12    月    1     日
                  刑事第八庭審判長法  官  楊秀枝
                                  法  官  黃翰義
                                  法  官  邰婉玲
以上正本證明與原本無異。
本件判決不得上訴。
中    華    民    國   100    年    12    月    1     日
                                  書記官  謝金宏
附錄論罪科刑法條：
毒品危害防制條例第10條第2 項
施用第二級毒品者，處3年以下有期徒刑。